臺灣新竹地方法院刑事宣示判決筆錄
110年度金訴字第111號
公  訴  人  臺灣新竹地方檢察署檢察官
被      告  潘耀祖




上列被告因違反洗錢防制法等案件，經檢察官提起公訴（109年
度偵字第11342號）後，聲請改依協商程序而為判決，本院於中
華民國110年9月15日下午4時在本院刑事第15法庭宣示判決，出
席職員如下：
                                    法  官  王靜慧
                                    書記官  林曉郁
                                    通  譯  楊德光
法官起立朗讀判決主文、犯罪事實要旨、處罰條文、附記事項，
及告以上訴限制、期間並提出上訴狀之法院，且諭知記載其內容
：　
一、主  文：
    潘耀祖共同犯洗錢防制法第十四條第一項之一般洗錢罪，處
    有期徒刑肆月，併科罰金新臺幣壹萬元，罰金如易服勞役，
    以新臺幣壹仟元折算壹日。緩刑貳年，緩刑期間應履行本院
    一一○年度附民字第一八二號和解筆錄內容（詳附表）。
二、犯罪事實要旨：
    潘耀祖依其智識程度，應可預見一般人無故取得他人金融帳
    戶使用，可能用作從事財產犯罪及處理犯罪所得之工具，藉
    此取得贓款及掩飾犯行，逃避檢警人員追緝，仍基於犯詐欺
    取財（無證據證明詐騙者為三人以上或潘耀祖知悉為三人以
    上而共同犯之）及洗錢之不確定故意，而與真實姓名年籍不
    詳、綽號「阿潘」之詐欺集團成員具共同犯意之聯絡，於民
    國108年11月至同年12月間，以每週約新臺幣（下同）10,00
    0元之代價，提供其所申設之中華郵政股份有限公司帳號000
    -00000000000000號帳戶（下稱中華郵政帳戶）予「阿潘」
    所屬之詐欺集團成員使用，且負責提領匯入帳戶之款項，再
    將款項交予「阿潘」收受。嗣該詐欺集團不詳成員，於108
    年11月12日某時，以通訊軟體LINE暱稱「JULIA（起訴書誤
    載為JUILA，應予更正）」傳送訊息向鄭智瑋佯稱：加入MT5
    外匯投資操作平台，可賺取高獲利云云，使鄭智瑋信以為真
    而陷於錯誤，同意參與投資，依指示於108年12月6日23時10
    分許，匯款99,000元至潘耀祖申設之中華郵政帳戶內，並由
    潘耀祖於翌（7）日12時29分許，自上開中華郵政帳戶提領6
    萬元、4萬元，旋即將領取之款項交予「阿潘」，以掩飾、
    隱匿詐欺所得之去向，且獲得報酬23,000元。嗣鄭智瑋查覺
    受騙報案後，始悉上情。
三、處罰條文：　　
    洗錢防制法第2條第2款、第14條第1項、刑法第339條第1項
    。
四、附記事項：
　㈠按犯罪所得，屬於犯罪行為人者，沒收之；犯罪所得已實際
    合法發還被害人者，不予宣告沒收或追徵；宣告沒收或追徵
    ，有過苛之虞、欠缺刑法上之重要性、犯罪所得價值低微，
    或為維持受宣告人生活條件之必要者，得不宣告或酌減之，
    刑法第38條之1第1項前段、第5項、第38條之2第2項分別定
    有明文。本案被告取得報酬23,000元，業據被告自承在卷（
    本院卷第53頁），為本案之犯罪所得。本院審酌刑法規定沒
    收犯罪所得，旨在剝奪犯罪利益、杜絕犯罪誘因，而被告既
    經本院宣告緩刑2年，並在緩刑期間內課予被告向鄭智瑋給
    付附表所示金額之義務，認已足以達到沒收制度剝奪被告犯
    罪所得之立法目的，又若在本案緩刑條件之外，再宣告沒收
    被告犯罪所得，亦將使被告承受過度之不利益，顯屬過苛。
    且公訴人及被告於協商程序中亦達成對於犯罪所得不予沒收
    之合意（本院卷第72頁），爰依刑法第38條之2第2項之規定
    ，就被告之犯罪所得不予宣告沒收或追徵。
　㈡又洗錢防制法第18條第1項固規定：「犯第十四條之罪，其所
    移轉、變更、掩飾、隱匿、收受、取得、持有、使用之財物
    或財產上利益，沒收之；犯第十五條之罪，其所收受、持有
    、使用之財物或財產上利益，亦同」，然並未有「不問屬於
    犯罪行為人與否均沒收」之明文，自仍以屬於被告所有者為
    限，始應予沒收。本案被告收取詐騙款項均已交給「阿潘」
    ，業據被告於偵查中陳明在卷（偵字第11342號卷第71頁反
    面、第72頁），是告訴人鄭智瑋所交付之詐騙款項並非被告
    所有，亦非在其實際掌控之中，則被告就本案之詐騙款項尚
    不具所有權及事實上管領權，自無依洗錢防制法第18條第1
    項對其宣告沒收，併此敘明。
五、協商判決除有刑事訴訟法第455條之4第1項第1款於本訊問程
    序終結前，被告撤銷協商合意或檢察官撤回協商聲請者；第
    2款被告協商之意思非出於自由意志者；第4款被告所犯之罪
    非第455條之2第1項所定得以協商判決者；第6款被告有其他
    較重之裁判上一罪之犯罪事實者；第7款法院認應諭知免刑
    或免訴、不受理者情形之一，及違反同條第2項「法院應於
    協商合意範圍內為判決；法院為協商判決所科之刑，以宣告
    緩刑或2年以下有期徒刑、拘役或罰金為限」之規定者外，
    檢察官與被告均不得上訴。
六、如有前項得上訴之情形，得自收受宣示判決筆錄送達之日起
    20日內，向本院提出上訴書狀，上訴於第二審法院。
本案經檢察官林鳳師提起公訴，檢察官劉得為、林李嘉到庭執行
職務。　
中　　華　　民　　國　　110 　年　　9 　　月　　15　　日
                  刑事第三庭    書記官  林曉郁
                                法  官  王靜慧 
以上筆錄正本係依照原本作成。
中　　華　　民　　國　　110 　年　　9 　　月　　15　　日
                                書記官  林曉郁   
附錄本案論罪科刑法條：
洗錢防制法第2條
本法所稱洗錢，指下列行為：
一、意圖掩飾或隱匿特定犯罪所得來源，或使他人逃避刑事追訴
    ，而移轉或變更特定犯罪所得。
二、掩飾或隱匿特定犯罪所得之本質、來源、去向、所在、所有
    權、處分權或其他權益者。
三、收受、持有或使用他人之特定犯罪所得。
洗錢防制法第14條第1項
有第二條各款所列洗錢行為者，處七年以下有期徒刑，併科新臺
幣五百萬元以下罰金。
中華民國刑法第339條第1項
意圖為自己或第三人不法之所有，以詐術使人將本人或第三人之
物交付者，處5年以下有期徒刑、拘役或科或併科50萬元以下罰
金。
附  表：
編號 和解內容 案號 1 被告潘耀祖願給付原告鄭智瑋新臺幣（下同）8萬元，給付方法如下：於民國110年12月1日前全數給付。匯款方式為：匯入原告指定之中華郵政帳戶（代號：700），戶名鄭智瑋、帳戶00000000000000號之帳戶內。 本院110年度附民字第182號和解筆錄